臺灣屏東地方法院刑事判決　　　　　　 94年度簡上字第134號
上　訴　人　臺灣屏東地方法院檢察署檢察官
被　　　告　甲○○
上列上訴人因被告重利案件，不服本院94年度簡字第870 號中華
民國94年7 月25日第一審判決（聲請簡易判決處刑案號：94年度
核退偵字第25號），提起上訴，本院管轄之第二審合議庭判決如
下：
    主  文
原判決撤銷。
甲○○常業重利，處有期徒刑陸月，如易科罰金，以參佰元折算
壹日。扣案之帳冊、空白本票各壹本，及門號零玖伍參玖玖參肆
壹零號、0000000000號行動電話各壹支、印有「小額
貸款0000000000號」字樣之廣告名片1 張，均沒收
    事  實
一、甲○○基於常業重利之犯意，在屏東縣長治鄉○○路上之「
　　芊芊檳榔攤」經營俗稱地下錢莊之民間貸款業務，並以經朋
    友介紹之方式，使乙○○、戊○○、丁○○、丙○○及己○○等人得知上址可借得現金，嗣於附表所示時間，乘乙○○
    等人急需現金而甚為緊迫之際，貸與附表所示之金額及收取
    與原本顯不相當之重利，並要求借款人簽立包含本金及利息
    之本票質押。嗣於93年9 月7 日下午3 時30分許，在屏東縣
    長治鄉○○路芊芊檳榔攤，為警持本院核發之搜索票執行搜
    索查獲上情，並扣得其所有供犯罪所用之帳冊1 本、門號
    0000000000號行動電話1 支，乙○○本票1 張、空白本票1
    本及其所有預備供犯罪所用之門號0000000000號行動電話1
    支、印有「小額貸款000000 0000 號」字樣之廣告名片1 張
    。
二、案經屏東縣警察局移送臺灣屏東地方法院檢察署檢察官偵查
    起訴。
    理  由
一、上揭犯罪事實，業據被告甲○○於偵查中坦承不諱，核與證
    人吳朝福及被害人乙○○、戊○○、丁○○、丙○○、謬秀
    英供述之情節大致相符，並有被告所有供犯罪所用之帳冊1
    本、門號0000000000號行動電話1 支，乙○○本票1 張、空
    白本票1 本及其所有預備供犯罪所用之門號000000 0000 號
    行動電話1 支、印有「小額貸款000000 0000 號」字樣之廣
    告名片1 張扣案可資佐證。又本件依被告放款所收取之利息
    ，經換算為月息，其利率為百分之30至45，顯然高出一般民
    間放款及金融機構放款所收取之利息甚多，故為與原本顯不
    相當之利息，事證明確。被告於本院審理中對於被害人戊○○、丙○○部分均坦承不諱；對於被害人乙○○部分辯稱：
    她幫我打掃10次，扣抵她所借之1 萬元云云；對於被害人廖
    順昌、己○○部分則辯稱：均無利息云云。核與其前所供及
    被害人乙○○、廖順昌、己○○之證述不符，顯係避重就輕
    之詞，不足採信，被告犯行應堪認定。
二、核被告甲○○所為，係犯刑法第345 條之常業重利罪。
三、原審據以論科，固非無見。惟查，被告經營俗稱「地下錢莊
    」之民間貸款業務，乘被害人急需現款緊迫之際，貸與現金
    收取重利，規模雖不大，惟犯後避重就輕，已難認無再犯之
    虞，且檢察官依被害人廖順昌之請求提起上訴，其意旨略以
    ︰原審判決太輕，無法彰顯司法正義，更無法達到保護善良
    百姓之效，且被告之犯已有所獲利，自應受到一定實質上之
    處罰，令其警惕，故有期徒刑6 月，易科罰金，正足達成此
    一目的，不應再宣告緩刑云云，難認無理由，應予撤銷改判
    。爰審酌被告因一時貪念，以貸放重利為業，巧取利益之心
    態，惟念其犯罪所得非鉅，犯罪之手段、動機等一切情狀，
    量處如主文所示之刑，並諭知易科罰金之折算標準。扣案之
    帳冊1 本、門號0000000000 號 行動電話1 支係供被告犯罪
    所用：而空白本票1 本、門號0000000000號行動電話1 支、
    印有「小額貸款0000000000號」字樣之廣告名片1 張，則係
    預備供被告犯罪所用，且均係被告所有，已據被告陳明在卷
    ，應依刑法第38條第1 項第2 款規定宣告沒收。至乙○○之
    本票1 紙，僅係供被告持以保證之用，於乙○○還款後仍須
    交還乙○○，且所載關於本金部分之金額，亦非被告之犯罪
    所得，尚與沒收之要件不符，並無沒收之必要，爰不併予宣
    告沒收。
五、據上論斷，應依刑事訴訟法第455 條之1 第3 項、第369 條
    第1 項前段、第299 條第1 項前段，刑法第345 條、第41條
    第1 項前段、第38條第1 項第2 款，罰金罰鍰提高標準條例
    第1 條前段、第2 條，判決如主文。
本案經檢察官庚○○到庭執行職務。
中　　華　　民　　國　　94　　年　　10　　月　　11　  日
                  刑事第六庭    審判長法  官  吳水木
                                      法  官  李宜娟
                                      法  官  曾吉雄
以上正本證明與原本無異。
本判決不得上訴。
中　　華　　民　　國　　94　　年　　10　　月　　11　  日
                                      書記官  唐明煌
附錄本判決論罪科刑法條全文
中華民國刑法第344條
乘他人急迫、輕率或無經驗貸以金錢或其他物品，而取得與原本
顯不相當之重利者，處1 年以下有期徒刑、拘役或科或併科1千
元以下罰金。
中華民國刑法第345條
以犯前條之罪為常業者，處 5 年以下有期徒刑，得併科 3 千元
以下罰金。
附表：
┌──┬───┬───────┬──────────┐
│編號│被害人│借款金額及時間│　利　　　　　　息　│
├──┼───┼───────┼──────────┤
│ 1　│乙○○│(1)第一次 93年8│均先扣500元利息，以1│
│　　│　　　│月31日下午 3時│0天為一期，每期利息5│
│　　│　　　│許，借款新臺幣│00元。　　　　　　　│
│　　│　　　│（下同）5、000│　　　　　　　　　　│
│　　│　　　│元。　　　　　│　　　　　　　　　　│
│　　│　　　│(2)第二次 93年9│　　　　　　　　　　│
│　　│　　　│月7日下午3時許│　　　　　　　　　　│
│　　│　　　│，借款5、000元│　　　　　　　　　　│
│　　│　　　│。　　　　　　│　　　　　　　　　　│
├──┼───┼───────┼──────────┤
│ 2　│戊○○│92年12月3日下 │先扣4、500元利息，以│
│　　│　　　│午6時許，借款 │10天為一期，每期利息│
│　　│　　　│30、000元。　 │4、500元。　　　　　│
├──┼───┼───────┼──────────┤
│ 3　│丙○○│93年7月底8月初│均先扣利息1、000元，│
│　　│　　　│及同年9月3日，│以7天為一期，每期利 │
│　　│　　　│共借2次，均為1│息1、000元。　　　　│
│　　│　　　│0、00元。　　 │　　　　　　　　　　│
├──┼───┼───────┼──────────┤
│ 4　│丁○○│93年3月初借款1│先扣利息1、000元，以│
│　　│　　　│次，10、000元 │7天為1期，每期利息10│
│　　│　　　│。　　　　　　│00元。　　　　　　　│
├──┼───┼───────┼──────────┤
│ 5　│謬秀英│93年6月初借款1│先扣利息4、500元，以│
│　　│　　　│次，30、000元 │10天為1期，每期利息4│
│　　│　　　│。　　　　　　│、500元。　　　　　 │
└──┴───┴───────┴──────────┘
